臺灣桃園地方法院刑事裁定　　　　　　　 110年度提字第73號
聲請人即
被逮捕人　　陳敬堯


選任辯護人　藍健軒律師
　　　　　　王聖傑律師
上列聲請人即被逮捕人因違反毒品危害防制條例案件，向本院聲
請提審，本院裁定如下：
    主  文
聲請駁回，並將陳敬堯解返桃園市政府警察局保安警察大隊。
    理  由
一、聲請意旨如提審聲請狀（如附件）所載。
二、按人民身體之自由應予保障。除現行犯之逮捕由法律另定外
    ，非經司法或警察機關依法定程序，不得逮捕拘禁。非由法
    院依法定程序，不得審問處罰。非依法定程序之逮捕、拘禁
    、審問、處罰，得拒絕之，憲法第8條第1項定有明文。次按
    人民被法院以外之任何機關逮捕、拘禁時，其本人或他人得
    向逮捕、拘禁地之地方法院聲請提審；法院審查後，認為不
    應逮捕、拘禁者，應即裁定釋放；認為應予逮捕、拘禁者，
    以裁定駁回之，並將被逮捕、拘禁人解返原解交之機關，提
    審法第1 條第1 項前段、第9 條第1 項亦定有明文。復按現
    行犯，不問何人得逕行逮捕之。犯罪在實施中或實施後即時
    發覺者，為現行犯，刑事訴訟法第88條第1 項、第2 項所明
    定。再按現行犯之逮捕，只要有相當理由相信被逮捕人為現
    行犯，即得合法逮捕，且相當理由之認定無須經過嚴格證明
    而得百分之百確信為必要，倘執法者依當時事實及情況，客
    觀形成相當之相信，認為被逮捕人為現行犯，應認為即成立
    相當理由。另提審制度僅係法院即時審查逮捕、拘禁程序之
    合法性之制度，非在認定被逮捕、拘禁人有無被逮捕、拘禁
    之本案實體原因及有無被逮捕、拘禁之必要性，故其採行之
    證據法則，僅以自由證明為已足。
三、經查：
  ㈠聲請人即被逮捕人陳敬堯（下稱聲請人）係於民國110 年10
    月5 日21時20分許，在桃園市○○區○○路000 號前，與郭
    柏堅、林世凱共乘車牌號碼000-0000號自用小客車，因該自
    小客車違規停靠紅線，經員警上前盤查，發現聲請人、郭柏
    堅、林世凱均在車上睡覺，員警便以敲打車窗方式喚醒3 人
    ，並請3 人下車接受盤查，郭柏堅、林世凱下車後，僅聲請
    人仍在右後座位，不願下車，過程中員警以手電筒照射車內
    ，發現聲請人多次反覆將手伸進口袋，又於車內彎腰不知尋
    找何物，聲請人所坐座位下方又放有疑似攻擊性之不明器具
    ，員警遂依警察職權行使法第8 條第2 項規定，將聲請人強
    制離車。又經聲請人同意後，在聲請人口袋內，搜得1 包疑
    似甲基安非他命之毒品等情，業據警員劉宗佑、李威德於本
    院陳述甚詳，並有職務報告、搜索扣押筆錄、扣押物品目錄
    表、毒品初步鑑驗報告單、現場照片等在卷可稽。
  ㈡又經本院勘驗員警密錄器錄影檔案，結果為：
    1.影片名稱：2021_1004_211226_761
    員警劉宗祐佩戴密錄器下車後，可見車號000-0000自小客車
    停放在紅線違規，車輛閃方向燈，員警上前拍打車窗，並以
    手電筒照車內請車內的人員下車，駕駛座之郭柏堅、副駕駛
    座之林世凱均下車，陳敬堯坐在右後座並未下車，透過手電
    筒照射車窗可以看見當時陳敬堯有拿出香菸抽菸，員警在多
    次要求陳敬堯下車，但陳敬堯並未下車，員警再請郭柏堅叫
    陳敬堯下車。
    2.影片名稱：2021_1004_211727_762
    員警劉宗祐持續要求陳敬堯下車，陳敬堯雖有將車窗搖下一
    部分，但仍然沒有下車，員警劉宗祐此時喝斥：我現在懷疑
    你身上帶有武器要將你強制離車等語，同時有另外一名員警
    從車輛左後車門開啟，用手電筒照射車內，劉宗祐開啟右後
    側門將陳敬堯拉下車後，有兩名員警上前將陳敬堯壓制在地
    ，詢問陳敬堯身上是否有攜帶武器，嗣後員警有詢問車主郭
    柏堅可否搜索車輛，郭柏堅並沒有表示不同意，警方便開始
    搜索車輛，此時鏡頭照到陳敬堯蹲在地上，已經沒有受到警
    方之壓制。
    3.影片名稱：2021_1004_212441_045
    影片時間11秒時有聽到員警稱「... 口袋... 」，接著被告
    起身站立，李威德員警持手電筒照陳敬堯褲子口袋，從陳敬
    堯口袋依序搜出鑰匙、鈔票及一包疑似毒品之物，並詢問陳
    敬堯這是誰的，現場因為風大，收音都是風聲，無法聽到被
    告的回應。
  ㈢上開勘驗結果，經核與員警劉宗佑、李威德所述大致相符，
    又聲請人並不否認員警李威德於搜索前有詢問：口袋讓我看
    一下等語，參酌本件雖然因為收音及現場風勢問題無法清楚
    聽到聲請人之回答，但在員警李威德搜索過程中，聲請人並
    未遭受壓制，有充分表達意志之自由，然聲請人並未表達反
    對之意思，也無任何閃躲反抗之動作，堪認員警依聲請人之
    同意搜索後，在聲請人身上扣得疑似甲基安非他命之毒品1
    包，員警依當時客觀情狀，認聲請人涉犯毒品危害防制條例
    罪嫌，而為現行犯，自非無相當理由。是本件執行機關所為
    逮捕程序，經審查後，於法尚無違誤；聲請人在本院所陳，
    均不影響本院前開認定。
  ㈣又提審係就逮捕、拘禁合法與否之審查，至聲請人是否確有
    構成上開毒品危害防制條例之實體認定問題，尚非本院就聲
    請人遭逮捕程序是否合法之審核範圍，自應由日後就聲請人
    所涉犯上開案件之承辦檢察官及法院依法實質偵查、審理，
    併予敘明。
四、綜上，聲請人聲請提審為無理由，應予駁回，聲請人並解返
    原解交之機關即桃園市政府警察局保安警察大隊。
五、依提審法第9條第1項後段，裁定如主文。
中    華    民    國   110    年    10    月    5     日
                  刑事第十四庭  法  官  劉得為
以上正本證明與原本無異。
如不服本裁定，應於裁定送達後10日內，向本院提出抗告狀。
                                書記官  張怡婷
中    華    民    國   110    年    10    月    5     日